【裁判字號】    95,易,1245
【裁判日期】    950831
【裁判案由】    竊盜等
【裁判全文】
臺灣臺中地方法院刑事判決              95年度易字第1245號
公  訴  人  臺灣臺中地方法院檢察署檢察官
被      告  甲○○
                    （另案
上列被告因竊盜等案件，經檢察官提起公訴（95年度偵字第4789
號），被告於本院受命法官行準備程序時對被訴之事實為有罪之
陳述，本院合議庭裁定由受命法官獨任進行簡式審判程序，判決
如下：
    主  文
甲○○連續攜帶兇器竊盜，累犯，處有期徒刑壹年，扣案之斜口
鉗壹把、白色膠帶壹捲均沒收。
    事  實
一、甲○○曾於民國（下同）八十八年間因違反毒品危害防制條
    例案件，經本院分別判處有期徒刑一年、有期徒刑四月，定
    應執行刑為有期徒刑一年二月確定，再於八十九年間因施用
    毒品經本院分別判處有期徒刑一年、有期徒刑四月，定應執
    行刑為有期徒刑一年二月，經台灣高等法院台中分院駁回上
    訴確定，另因竊盜案件經本院判處有期徒刑七月確定，嗣於
    九十年十月三十一日經台灣高等法院台中分院就上開毒品及
    竊盜案件裁定定應執行刑為有期徒刑一年九月，上開刑之執
    行，接續執行至九十一年七月十九日假釋出獄，於九十二年
    十月三日縮刑期滿未遭撤銷假釋而視為執行完畢，不知悔改
    ，復基於意圖為自己不法之所有及變造其所騎乘之機車之車
    牌號碼之概括犯意，先分別於九十五年一月二十日、九十五
    年一月二十三日覓得行竊地點後，在台中市北屯區某處，以
    其所有之膠帶一捲剪下一小截貼在原車牌號碼ＤＷＦ─二五
    五號之車牌上之字母「Ｆ」上，將之變造為「ＤＷＥ─二五
    五」號，以免遭監視器錄下真正之車牌號碼，並攜帶其所有
    客觀上足以傷害他人之生命、身體，足資作為兇器使用之斜
    口鉗一把，分別於（一）九十五年一月二十日凌晨五時二十
    五分許（起訴書略載為五時許），在台中市○○區○○路一
    百號，持用路旁放置之木梯一個攀爬之，以斜口鉗剪斷丙○
    ○所經營之惠璟機械有限公司所有之監視器之電線，竊取監
    視器一組得逞，得手後將上開車牌上之膠帶撕去丟棄；（二
    ）九十五年一月二十三日上午五時二十五分許（起訴書略載
    為五時許），在台中市○○區○○里○○○街四一二號，以
    上開斜口鉗一把剪斷丁○○所有之監視器之電線，竊取監視
    器一組得逞，得手後將變造車牌上之膠帶丟棄。上開竊得之
    監視器經被告載運至台中市○○路○段一五一號變賣共計得
    款新台幣二千四百元，嗣經警調閱路旁監視器後通知甲○○
    到案而循線查獲上情，並扣得其所有於作案時所穿戴之外套
    一件、牛仔褲一件、安全帽一項，另扣得其所有作案用之白
    色膠帶一捲、斜口鉗一支。
二、案經台中市警察局第五分局報請台灣台中地方法院檢察署檢
    察官偵查起訴。
    理  由
一、上開事實，業據被告甲○○於偵審中坦承不諱，核與被害人
    丙○○、丁○○於警訊中指訴之被害情節相符，並有外套一
    件、牛仔褲一件、安全帽一項、白色膠帶一捲、斜口鉗一支
    扣案可稽，且有監視器翻拍照片二幀、機車相片二幀、現場
    照片三幀、扣案物品相片四幀、車籍作業系統─查詢認可資
    料一紙附卷可憑，堪認被告自白與事實相符，犯行至堪認定
    。
二、查本案扣案之斜口鉗為鐵製尖頭之工具，被告並用以剪斷電
    線用，業據被告自承在卷，並有相片一幀附卷可憑，客觀上
    自足以傷害人之身體，可供作為兇器使用，被告攜以行竊係
    係犯刑法第三百二十一條第一項第三款之攜帶兇器竊盜罪；
    次按汽車牌照為公路監理機關所發給，固具有公文書之性質
    ，惟依道路交通安全規則第十二條之規定，汽車牌照僅為行
    車之許可憑證，自屬刑法第二百十二條所列特許證之一種。
    對變造汽車牌照，即無依同法第二百十一條之變造公文書罪
    論之餘地，最高法院六十三年台上字第一五五０號著有判例
    可參，是被告於行竊之前先以膠帶變造車牌號碼，所為係犯
    刑法第二百十六條、第二百十二條之行使變造特種文書罪。
    被告變造特種文書後並持以行使，其變造之低度行為應為行
    使之高度行為所吸收，不另論罪。被告先後二次加重竊盜犯
    行及先後二次行使變造特種文書犯行，均時間緊接，犯罪構
    成要件相同，顯均係基於概括犯意反覆為之，均為連續犯，
    均應論以一罪，並均加重其刑（以上新舊法之比較詳後述）
    。被告所犯上開二罪有方法結果之牽連關係，應依修正前之
    刑法第五十五條之規定從一重論以刑法第三百二十一條第一
    項第三款之攜帶兇器竊盜罪（以上新舊法之比較詳後述）。
    被告於八十八年間因違反毒品危害防制條例案件，經本院分
    別判處有期徒刑一年、有期徒刑四月，定應執行刑為有期徒
    刑一年二月確定，再於八十九年間因施用毒品經本院分別判
    處有期徒刑一年、有期徒刑四月，定應執行刑為有期徒刑一
    年二月，經台灣高等法院台中分院駁回上訴確定，另因竊盜
    案件經本院判處有期徒刑七月確定，嗣於九十年十月三十一
    日經台灣高等法院台中分院就上開毒品及竊盜案件裁定定應
    執行刑為有期徒刑一年九月，上開刑之執行，接續執行至九
    十一年七月十九日假釋出獄，於九十二年十月三日縮刑期滿
    未遭撤銷假釋而視為執行完畢，有台灣高等法院被告前案紀
    錄表一份在卷可憑，其於五年之內再犯本件有期徒刑以上之
    罪，為累犯，依法遞加重其刑（累犯部分是否有新舊法之比
    較，詳後述）。爰審酌被告前有竊盜前科紀錄，業已執行完
    畢仍不知悔改而再犯，本案竊盜之次數僅有二次，所得財物
    不多，惟手段為剪斷他人電線竊取他人電器物品，對社會治
    安之危害較大，另有銷贓之行為，惡性亦較諸單純竊取財物
    使用之人為大，復因掩飾犯行而有變造車牌之行為，惟犯後
    業已坦承犯行，態度尚稱良好等一切情狀，量處如主文所示
    之刑。扣案之斜口鉗一把、膠帶一捲，均為被告所有供犯罪
    所用之物，業據被告供明在卷，依法併予宣告沒收（沒收之
    規定，究應論以新法或舊法，詳如後述）。扣案之衣、褲及
    安全帽僅係本案被告犯罪時之穿著，不能證明係供被告犯罪
    時掩飾身分所用，不予宣告沒收。
三、按被告行為後，刑法業於九十四年一月七日修正，於同年二
    月二日公布，並於九十五年七月一日施行。按行為後法律有
    變更者，適用行為時之法律，但行為後之法律有利於行為人
    者，適用最有利於行為人之法律，修正後即現行刑法第二條
    第一項定有明文。又按比較新舊法，應就罪刑有關之共犯、
    未遂犯、想像競合犯、牽連犯、連續犯、結合犯，以及累犯
    加重、自首減輕暨其他法定加減原因（如身分加減）與加減
    例等一切情形，本於統一性及整體性原則，綜其全部罪刑之
    結果而為比較，此有最高法院九十五年五月二十三日第八次
    刑庭會議決議第一、（四）則可資參照。
（一）刑法第二百十六條、第二百十二條之行使變造特種文書罪
      ，法定刑原為得科銀元三百元以下罰金，依修正後刑法施
      行法增訂第一條之一規定：「（第一項）中華民國九十四
      年一月七日刑法修正施行後，刑法分則編所定罰金之貨幣
      單位為新臺幣。（第二項）九十四年一月七日刑法修正時
      ，刑法分則編未修正之條文定有罰金者，自九十四年一月
      七日刑法修正施行後，就其所定數額提高為三十倍。但七
      十二年六月二十六日至九十四年一月七日新增或修正之條
      文，就其所定數額提高為三倍」，及刑法第三十三條第五
      款修正為：「主刑之種類如下：五、罰金：新臺幣一千元
      以上，以百元計算之」等規定觀之，依修正後之法律，刑
      法第二百十六條、第二百十二條之行使變造特種文書罪所
      得科處之罰金刑最高額為新臺幣九千元（三百元三十）
      、最低額為新臺幣一千元。然依被告行為時即修正前刑法
      第三十三條第五款規定之罰金最低額銀元一元計算，前開
      刑法第二百十六條、第二百十二條之變造特種文書之最高
      額為銀元三千元，最低額為銀元十元（提高十倍），換算
      為新臺幣，最高額雖與新法同為新臺幣九千元，然最低額
      均僅為新臺幣三十元。因此，比較上述修正前、後之刑罰
      法律，自應以被告行為時即修正前關於科處罰金刑之法律
      較有利於被告。
（二）又被告行為後，刑法第五十五條後段牽連犯、刑法第五十
      六條連續犯之規定，亦於九十四年一月七日修正公布刪除
      ，並於九十五年七月一日施行，是於新法修正施行後，被
      告於本案所為之二次加重竊盜罪、行使變造特種文書罪，
      即須分論併罰。則被告之犯行，因行為後新法業已刪除牽
      連犯、連續犯之規定，此刪除雖非犯罪構成要件之變更，
      但顯已影響行為人刑罰之法律效果，自屬法律有變更，經
      比較新、舊法規定，修正後之規定對於被告較為不利，依
      刑法第二條第一項前段之規定，仍應適用較有利於被告之
      行為時法律，即刑法第五十五條後段牽連犯及同法第五十
      六條連續犯之規定論罪。
（三）本案被告係於有期徒刑執行完畢後五年以內再故意犯本件
      有期徒刑以上之罪，不論依修正前之刑法第四十七條，或
      修正後之刑法第四十七條第一項之規定，均構成累犯，對
      被告而言並無有利或不利之情形，自不生新舊法比較之問
      題，應逕依修正前之刑法第四十七條，論以累犯，並加重
      其刑。
（四）揆諸前揭最高法院決議及修正後刑法第二條第一項前段、
      但書規定之「從舊從輕」原則，本案均係依修正前刑法之
      相關規定予以論處，是以本案沒收部分，依主刑附屬從刑
      之原則，自應依修正前刑法第三十八條第一項第二款之規
      定。
據上論斷，應依刑事訴訟法第二百七十三條之一第一項、第二百
九十九條第一項前段，刑法第二條第一項前段、第三百二十一條
第一項第三款、第二百十六條、第二百十二條、修正前刑法第五
十五條、第五十六條、第四十七條、第三十八條第一項第二款，
判決如主文。
本案經檢察官乙○○到庭執行職務。
中    華    民    國    95    年    8     月    31    日
              刑事第十五庭    法  官  陳如玲
以上正本證明與原本無異。
如不服本判決，應於收受送達後10日內向本院提出上訴書狀（應
附繕本）。
                              書記官  楊賀傑
中    華    民    國    95    年    8     月    31    日


司法院資訊處製作；財團法人民間司法改革基金會備份。
